---
title: "report"
author: "Román Landa"
date: "2024-11-08"
output: html_document
---
```{r}
library(readxl)
library(tidyverse)
library(GGally)
library(joineR)
library(kableExtra)
library(nlme)
library(patchwork)
library(qqplotr)

```

# Datos

```{r}
micosis_l <- read_excel("data/micosis.xlsx")

micosis_a = micosis_l %>%
  spread(key = "mes", value = "long") %>% 
  rename( 'mes00'='0','mes01'='1' , 'mes02'='2'  , 
          'mes03' = '3', 'mes06'= '6', 'mes12'= '12' ) 
micosis_l$mes_factor = factor(micosis_l$mes)
micosis_l$id = factor(micosis_l$id)
```

```{r}
micosis_l_est = micosis_l %>% 
  group_by(mes, tto) %>% 
  mutate(long_est = scale(long)) 

micosis_l_est$mes_factor = factor(micosis_l_est$mes, 
                                  levels = c("0","1","2","3","6","12"))
micosis_l_est$medicion <- case_when(micosis_l_est$mes == 0 ~ 1,
                                    micosis_l_est$mes == 1 ~ 2,
                                    micosis_l_est$mes == 2 ~ 3,
                                    micosis_l_est$mes == 3 ~ 4,
                                    micosis_l_est$mes == 6 ~ 5,
                                    micosis_l_est$mes == 12 ~ 6)
micosis_l$medicion <- case_when(micosis_l$mes == 0 ~ 1,
                                    micosis_l$mes == 1 ~ 2,
                                    micosis_l$mes == 2 ~ 3,
                                    micosis_l$mes == 3 ~ 4,
                                    micosis_l$mes == 6 ~ 5,
                                    micosis_l$mes == 12 ~ 6)

```

# Análisis descriptivo

## Tabla de medidas resumen

```{r}
desvios <- micosis_l %>% group_by(tto,mes_factor) %>% summarise(desvios=sd(long))
tabla_desvios <- desvios %>%
  pivot_wider(names_from = mes_factor, values_from = desvios) %>% 
  rename(Tratamiento = tto)
colnames(tabla_desvios) <- c("Tratamiento","Mes 0","Mes 1","Mes 2","Mes 3","Mes 6","Mes 12")
# Crear la tabla con kableExtra
tabla_desvios %>%
  kbl(caption = "Evolución de los desvíos estándar por tratamiento y mes") %>%
  kable_styling(full_width = F, bootstrap_options = c("striped", "hover")) %>% 
  row_spec(0, background = "#d8d2c4", color = "#3d3934") %>% 
  row_spec(1:2, background = "#eee9dd", color = "#3d3934")
```

## Perfiles individuales

```{r}
ggplot(micosis_l, aes(x = mes, y = long, group = id, color = tto)) +
  geom_line(show.legend = FALSE) +
  geom_point(show.legend = FALSE) +
  facet_wrap(~ tto) +
  #scale_x_continuous("Edad (a?os)", breaks = seq(8, 14, 2)) +
  scale_y_continuous("Longitud no afectada [mm]") +
  #coord_cartesian(ylim = c(12, 32)) +
  theme_bw() +
  #scale_color_brewer(palette = 'Set1') +
  scale_color_manual(values = c("Itraconazol" = "cyan4", "Terbinafina" = "red")) +
  labs(title = "Evolución de las uñas por tratamineto.") +
  theme(plot.title = element_text(size = 17),
        axis.title = element_text(size = 13),
        strip.text = element_text(size = 15))

```

Vemos variabilidad entre e intra. Las variancias aumentan a medida que transcurre el tiempo.

## Perfiles promedio

```{r}
ggplot(micosis_l, aes(x = mes, y = long, color = tto)) +
  stat_summary(fun = mean, geom = 'line', size = 1) + 
  stat_summary(fun = mean, geom = 'point', size = 2) +
  #coord_cartesian(ylim = c(12, 32)) +
  scale_y_continuous("Longitud no afectada [mm]") +
  scale_x_continuous("Mes") +
  #coord_cartesian(ylim = c(12, 32)) +
  theme_light() +
  scale_color_manual(values = c("Itraconazol" = "cyan4", "Terbinafina" = "red")) +
  labs( title = "Evolución promedio de la longitud por tratamiento.",
        color = "Tratamiento.") +
  theme(plot.title = element_text(size = 17),
        axis.title = element_text(size = 13),
        strip.text = element_text(size = 15))

```

Podemos pensar en ordenadas similares y pendientes distintas. Ambos tratamientos siguen un comportamiento lineal creciente.


## Boxplots

```{r}
ggplot(micosis_l, aes(x = mes_factor, y = long, fill = tto)) +
  geom_boxplot() +
  scale_x_discrete("Mes") +
  scale_y_continuous("Longitud no afectada [mm]") +
  theme_light() +
  scale_fill_manual(values = c("Itraconazol" = "cyan4", "Terbinafina" = "red")) + 
  labs(
    title = "Evolución de la dispersión de las uñas por tratamiento.",
    fill = "Tratamiento"  # Cambié 'color' por 'fill' para el título de la leyenda
  ) +
  theme(
    plot.title = element_text(size = 17),
    axis.title = element_text(size = 13),
    strip.text = element_text(size = 15)
  )

```

Vemos que las variancias aumentan con el tiempo. Las variancias son homogéneas entre tratamientos.

## Variograma

```{r}
variograma <- FALSE
vgm0 <- NULL
if (variograma) {
  # Variograma 
  vgm0 <- variogram(micosis_l_est$id, micosis_l_est$mes, micosis_l_est$long_est)
  saveRDS(vgm0, "utils/vgm0.rds")
}
vgm0 <- readRDS("utils/vgm0.rds")
sigma0 <- vgm0$sigma2
vgm0 = data.frame(vgm$svar)

ggplot(data = vgm0, aes(x = vt, y = vv)) +
  geom_point(color = 'grey50', na.rm = TRUE) +
  stat_summary(fun = mean, geom = 'line', color = 'cyan4', size = 1, na.rm = TRUE) + 
  geom_hline(yintercept = sigma0) +
  theme_light() +
  scale_x_continuous("Rezago", breaks = seq(0, 12, 1)) +
  scale_y_continuous("") +
  coord_cartesian(ylim = c(0, 3)) + 
  labs(title = "Variograma muestral") +
  theme(plot.title = element_text(size = 15))
```
Vemos que la fuente de variabilidad dominante es la intra (error de medición y correlación serial)


```{r}
# #Estandarizo - total
# micosis_a_est <- scale(micosis_a[,5:10]) 
# #micosis_a_est <- data.frame(micosis_a_est)
# 
# ggpairs(data=micosis_a_est, title="Grafico de Draftman")
```

# Modelado

Para la parte media:

$Y_{ij}=\beta_0 + \beta_{01}.Sexo_i + \beta_{02}.Club_i +\beta_{03}.Club_i.Sexo_i + b_{0i} + (\beta_1 + \beta_{11}.Trat_i + \beta_{12}.Sexo_i + \beta_{13}.Club_i +\beta_{14}.Club_i.Sexo_i +\beta_{15}.Club_i.Trat_i +\beta_{16}.Sexo_i.Trat_i  +\beta_{17}.Sexo_i.Trat_i.Cub_i + b_{1i}).t_{ij}+e_{ij}$

Para la estructura de correlación:

Pendiente aleatoria
SE AR(1) Exponencial Markov Gaussiana

```{r}
m1.pend.al <- lme(long ~ 1 + sexo + club + sexo:club + mes + tto:mes + sexo:mes + club:mes+ sexo:club:mes + sexo:tto:mes + tto:club:mes + tto:sexo:club:mes,
             random = ~ mes | id,
             method = "REML", 
             data = micosis_l)

m1.markov <- lme(long ~ 1 + sexo + club + sexo:club + mes + tto:mes + sexo:mes + club:mes+ sexo:club:mes + sexo:tto:mes + tto:club:mes + tto:sexo:club:mes,
             random = ~ 1 | id,
             weights = varIdent(form = ~ 1 | mes),
             correlation = corCAR1(form = ~ mes | id),
             method = "REML", 
             data = micosis_l)

m1.exp <- update(m1.markov, correlation = corExp(form = ~ mes | id))
m1.gaus <- update(m1.markov, correlation = corGaus(form = ~ mes | id))

anova( m1.pend.al,m1.markov,m1.exp, m1.gaus)

```

¿ Como seguimos?
Comparamos todos los modelos con ordenada aleatoria y estructura de correlación con BIC y AIC
Verificamos los residuos del modelo con pendiente aleatoria y del mejor de la comparación


## Análisis de residuos 

```{r}
variograma <- F
vgm1 <- NULL
vgm2 <- NULL
resid.1 <- data.frame(micosis_l, 
                      pred = fitted(m1.exp), 
                      resid = resid(m1.exp, type = "p"))
resid.1 <- data.frame(resid.1, residChol = resid(m1.exp, type = 'n'))
resid.2 <- data.frame(micosis_l, 
                      pred = fitted(m1.pend.al), 
                      resid = resid(m1.pend.al, type = "p"))
resid.2 <- data.frame(resid.2, residChol = resid(m1.pend.al, type = 'n'))

if (variograma) {
  # Variograma para m1.exp
  vgm1 <- variogram(resid.1$id, resid.1$mes, resid.1$residChol)
  saveRDS(vgm1, "utils/vgm1.rds")

  # Variograma para m1.pend.al
  vgm2 <- variogram(resid.2$id, resid.2$mes, resid.2$residChol)
  saveRDS(vgm2, "utils/vgm2.rds")
}

vgm1 <- readRDS("utils/vgm1.rds")
sigma1 <- vgm1$sigma2
vgm1 = data.frame(vgm1$svar)

vgm2 <- readRDS("utils/vgm2.rds")
sigma2 <- vgm2$sigma2
vgm2 = data.frame(vgm2$svar)

v1 <- ggplot(data = vgm1, aes(x = vt, y = vv)) +
  geom_point(color = 'grey50') +
  geom_smooth(method = loess, se = FALSE, color = "cyan4") +
  geom_hline(yintercept = 1) +
  theme_light() +
  scale_x_continuous("Rezago", breaks = seq(0, 16, 1)) +
  scale_y_continuous("Variograma muestral", breaks = seq(0, 10, 1)) +
  coord_cartesian(ylim = c(0, 3)) + 
  labs(title = "Variograma muestral") +
  theme(plot.title = element_text(size = 15)) 

v2<- ggplot(data = vgm2, aes(x = vt, y = vv)) +
  geom_point(color = 'grey50') +
  geom_smooth(method = loess, se = FALSE, color = "red") +
  geom_hline(yintercept = 1) +
  theme_light() +
  scale_x_continuous("Rezago", breaks = seq(0, 16, 1)) +
  scale_y_continuous("Variograma muestral", breaks = seq(0, 10, 1)) +
  coord_cartesian(ylim = c(0, 3)) + 
  labs(title = "Variograma muestral") +
  theme(plot.title = element_text(size = 15))  
v1+v2
```

### Residuos vs Predichos

```{r}
r1 <- ggplot(data = resid.1) +
  geom_point(aes(x = pred, y = resid), color = 'cyan4') +
  geom_hline(yintercept = 0) +
  geom_hline(yintercept = c(-3, 3), linetype = 2) +
  theme_light() +
  scale_x_continuous("Valores predichos") +
  scale_y_continuous("Residuos estandarizados", breaks = seq(-3, 3, 1)) +
  labs(title = "") +
  theme(plot.title = element_text(size = 15))
r2 <- ggplot(data = resid.2) +
  geom_point(aes(x = pred, y = resid), color = 'red') +
  geom_hline(yintercept = 0) +
  geom_hline(yintercept = c(-3, 3), linetype = 2) +
  theme_light() +
  scale_x_continuous("Valores predichos") +
  scale_y_continuous("Residuos estandarizados", breaks = seq(-3, 3, 1)) +
  labs(title = "") +
  theme(plot.title = element_text(size = 15))
r1+r2
```

### Linealidad
 
Residuos marginales estandarizados vs tiempo
 
```{r}
resid.11 = data.frame(micosis_l,
                     residCondEst = resid(m1.exp, type = 'p', level = 1),
                     residMargEst = resid(m1.exp, type = 'p', level = 0),
                     residMargChol = resid(m1.exp, type = 'n', level = 0),
                     predCond = fitted(m1.exp, level = 1),
                     predMarg = fitted(m1.exp, level = 0))
resid.22 = data.frame(micosis_l,
                     residCondEst = resid(m1.pend.al, type = 'p', level = 1),
                     residMargEst = resid(m1.pend.al, type = 'p', level = 0),
                     residMargChol = resid(m1.pend.al, type = 'n', level = 0),
                     predCond = fitted(m1.pend.al, level = 1),
                     predMarg = fitted(m1.pend.al, level = 0))
```


```{r}
r11 <- ggplot(data = resid.11, aes(x = mes, y = residMargEst)) +
  geom_point(color = 'cyan4') +
  geom_hline(yintercept = 0) +
  theme_light() +
  scale_x_continuous("Valores predichos") +
  scale_y_continuous("Residuos marginales estandarizados", breaks = seq(-10, 10, 1)) +
  labs(title = "") +
  theme(plot.title = element_text(size = 15))
r22 <- ggplot(data = resid.22, aes(x = mes, y = residMargEst)) +
  geom_point(color = 'red') +
  geom_hline(yintercept = 0) +
  theme_light() +
  scale_x_continuous("Valores predichos") +
  scale_y_continuous("Residuos marginales estandarizados", breaks = seq(-10, 10, 1)) +
  labs(title = "") +
  theme(plot.title = element_text(size = 15))
r11+r22
```

Vemos un patrón aleatorio

### Normalidad de errores condicionales

QQ plot de los residuos condicionales estandarizados

```{r}
rqq1 <- ggplot(data = resid.11, aes(sample = residCondEst)) +
  stat_qq_band(bandType = 'boot', fill = 'grey') +
  stat_qq_line() + 
  stat_qq_point(color = 'cyan4') +
  theme_light() +
  labs(x = 'Cuantiles te?ricos', y = 'Residuos condicionales estandarizados',
       title = 'QQ Normal')
rqq2 <- ggplot(data = resid.22, aes(sample = residCondEst)) +
  stat_qq_band(bandType = 'boot', fill = 'grey') +
  stat_qq_line() + 
  stat_qq_point(color = 'red') +
  theme_light() +
  labs(x = 'Cuantiles teoricos', y = 'Residuos condicionales estandarizados',
       title = 'QQ Normal')
rqq1+rqq2
```

```{r}
marg1 <- ggplot(data = resid.11) +
  geom_point(aes(x = id, y = residMargEst), color = 'cyan4') +
  geom_hline(yintercept = 0) +
  theme_light() +
  scale_x_discrete("ID") +
  scale_y_continuous("Residuos marginales estandarizados", breaks = seq(-6, 6, 1)) +
  #labs(title = "Residuos marginales estandarizados vs tiempo") +
  theme(
    plot.title = element_text(size = 15),
    axis.text.x = element_blank(),   # Oculta las etiquetas del eje X
    axis.ticks.x = element_blank()   # Opcional: Oculta también las marcas del eje X
  )

marg2 <- ggplot(data = resid.22) +
  geom_point(aes(x = id, y = residMargEst), color = 'red') +
  geom_hline(yintercept = 0) +
  theme_light() +
  scale_x_discrete("ID") +
  scale_y_continuous("Residuos marginales estandarizados", breaks = seq(-6, 6, 1)) +
  #labs(title = "Residuos marginales estandarizados vs tiempo") +
  theme(
    plot.title = element_text(size = 15),
    axis.text.x = element_blank(),   # Oculta las etiquetas del eje X
    axis.ticks.x = element_blank()   # Opcional: Oculta también las marcas del eje X
  )

cond1 <- ggplot(data = resid.11) +
  geom_point(aes(x = id, y = residCondEst), color = 'cyan4') +
  geom_hline(yintercept = 0) +
  theme_light() +
  scale_x_discrete("ID") +
  scale_y_continuous("Residuos condicinales estandarizados", breaks = seq(-6, 6, 1)) +
  #labs(title = "Residuos condicionales estandarizados vs tiempo") +
  theme(
    plot.title = element_text(size = 15),
    axis.text.x = element_blank(),   # Oculta las etiquetas del eje X
    axis.ticks.x = element_blank()   # Opcional: Oculta también las marcas del eje X
  )
cond2 <- ggplot(data = resid.22) +
  geom_point(aes(x = id, y = residCondEst), color = 'red') +
  geom_hline(yintercept = 0) +
  theme_light() +
  scale_x_discrete("ID") +
  scale_y_continuous("Residuos condicinales estandarizados", breaks = seq(-6, 6, 1)) +
  #labs(title = "Residuos condicionales estandarizados vs tiempo") +
  theme(
    plot.title = element_text(size = 15),
    axis.text.x = element_blank(),   # Oculta las etiquetas del eje X
    axis.ticks.x = element_blank()   # Opcional: Oculta también las marcas del eje X
  )

(marg1+cond1)
(marg2+cond2)
```

### Normalidad de los efectos aleatorios

QQ plot de la distancia de Mahalanobis

```{r}
D1 = getVarCov(m1.exp, type="random.effects") 
Mi1 = mahalanobis(ranef(m1.exp), 0, D1)
Mi1 = data.frame(id = micosis_a$id, Mi1)

D2 = getVarCov(m1.pend.al, type="random.effects") 
Mi2 = mahalanobis(ranef(m1.pend.al), 0, D2)
Mi2 = data.frame(id = micosis_a$id, Mi2)

# Distribución = Chi-cuadrado y par?metros gl = q
dist = 'chisq'
gl = list(df = 1) # Numero de efectos aleatorios

ef1 <- ggplot(data = Mi1, aes(sample = Mi1)) +
  stat_qq_band(distribution = dist, dparams = gl, fill = 'grey80') +
  stat_qq_line(distribution = dist, dparams = gl) + 
  stat_qq_point(distribution = dist, dparams = gl, color = 'cyan4') +
  theme_light() +
  labs(x = 'Cuantiles teóricos', y = 'Distancia de Mahalanobis',
       title = 'Gráfico probabilistico chi-cuadrado')
ef2 <- ggplot(data = Mi2, aes(sample = Mi2)) +
  stat_qq_band(distribution = dist, dparams = 2, fill = 'grey80') +
  stat_qq_line(distribution = dist, dparams = 2) + 
  stat_qq_point(distribution = dist, dparams = 2, color = 'red') +
  theme_light() +
  labs(x = 'Cuantiles teóricos', y = 'Distancia de Mahalanobis',
       title = 'Gráfico probabilistico chi-cuadrado')
ef1+ef2
```

```{r}
indv1 <- ggplot(data = Mi1) +
  geom_point(aes(x = id, y = Mi1), color = 'cyan4') +
  geom_hline(yintercept = 0) +
  theme_light() +
  scale_x_continuous("ID") +
  scale_y_continuous("Distancia de Mahalanobis") + #, breaks = seq(-6, 6, 1)) +
  labs(title = "Distancia de Mahalanobis vs ID") +
  theme(plot.title = element_text(size = 15))
indv2 <- ggplot(data = Mi2) +
  geom_point(aes(x = id, y = Mi2), color = 'red') +
  geom_hline(yintercept = 0) +
  theme_light() +
  scale_x_continuous("ID") +
  scale_y_continuous("Distancia de Mahalanobis") + #, breaks = seq(-6, 6, 1)) +
  labs(title = "Distancia de Mahalanobis vs ID") +
  theme(plot.title = element_text(size = 15))
indv1 + indv2
# individuo 72 flojo de papeles
```
Individuo 72 flojo de papeles en el modelo sin pendiente aleatoria. En el modelo con pendiente aleatoria, el individuo 183 tambien parece un outlier.

```{r}
ggplot() + 
  geom_line(data = micosis_l, mapping = aes(x = mes, y = long, group = id), 
            size = 0.5, na.rm = T, color = 'grey50') +
  geom_point(size = 0.5, na.rm = T, color = 'grey50') +
  geom_line(data = filter(micosis_l,id == 72), mapping = aes(x = mes, y = long), 
            size = 0.5, na.rm = T, color = 'cyan4') +
  geom_line(data = filter(micosis_l,id == 183), mapping = aes(x = mes, y = long), 
            size = 0.5, na.rm = T, color = 'red') +
  facet_wrap(~ tto) +
  theme_light() +
  scale_x_continuous("Mes", breaks = seq(0, 12, 1)) +
  scale_y_continuous("Longitud no afectada [mm]") +
  labs(title = "Evolución de las uñas por tratamineto.") +
  theme(plot.title = element_text(size = 17))
```
### Pruebas de hipotesis para la media

Modelo:
$Y_{ij}=\beta_0 + \beta_{01}.Sexo_i + \beta_{02}.Club_i +\beta_{03}.Club_i.Sexo_i + b_{0i} + (\beta_1 + \beta_{11}.Trat_i + \beta_{12}.Sexo_i + \beta_{13}.Club_i +\beta_{14}.Club_i.Sexo_i +\beta_{15}.Club_i.Trat_i +\beta_{16}.Sexo_i.Trat_i  +\beta_{17}.Sexo_i.Trat_i.Cub_i ).t_{ij}+e_{ij}$


Reajustamos el modelo usando máxima verosimilitud

```{r}
m1.exp2 = update(m1.exp, method = 'ML')
summary(m1.exp2)
```

# Preguntas de interés

## ¿La longitud media de la parte no afectada por el hongo antes de comenzar el tratamiento está asociado con el sexo del paciente y el hecho que concurra al gimnasio, club o pileta?

$H_0) \beta_{01}=\beta_{02}=\beta_{03}=0$ 

```{r}
betas <- m1.exp2$coefficients$fixed
l1 <- matrix(numeric(36),ncol=length(betas))
l1[1,2] <- 1
l1[2,3] <- 1
l1[3,5] <- 1
anova(m1.exp2,L=l1)
m1.exp2.1 <- update(m1.exp2, fixed. = long ~ 1 + mes + tto:mes + sexo:mes + club:mes+ sexo:club:mes + sexo:tto:mes + tto:club:mes + tto:sexo:club:mes)
anova(m1.exp2,m1.exp2.1)
```

Rechazo $H_0$ la longitud de la uña antes de comenzar el estudio depende del sexo y del club.

¿Depende de las dos cosas? 

```{r}
m1.exp2.1.1 <- update(m1.exp2, fixed. = long ~ 1 + sexo + club + mes + tto:mes + sexo:mes + club:mes+ sexo:club:mes + sexo:tto:mes + tto:club:mes + tto:sexo:club:mes)
anova(m1.exp2,m1.exp2.1.1)

m1.exp2.1.2 <- update(m1.exp2, fixed. = long ~ 1 + sexo + mes + tto:mes + sexo:mes + club:mes+ sexo:club:mes + sexo:tto:mes + tto:club:mes + tto:sexo:club:mes)
anova(m1.exp2,m1.exp2.1.2)

m1.exp2.1.3 <- update(m1.exp2, fixed. = long ~ 1 + club + mes + tto:mes + sexo:mes + club:mes+ sexo:club:mes + sexo:tto:mes + tto:club:mes + tto:sexo:club:mes)
anova(m1.exp2,m1.exp2.1.3)
```

Rechazo la hipotesis de que el sexo no influye en la respuesta. Por lo tanto la longitud media de la parte no afectada por el hongo antes de comenzar el tratamiento está asociado con el sexo del paciente

No rechazo para el club o para la interacción entre sexo y club, lo que significa la longitud media de la parte no afectada por el hongo antes de comenzar el tratamiento NO está asociado con concurrir a clubes o piletas. 

## ¿La tasa de cambio típica de la longitud media de uña no afectada difiere entre ambos tratamientos?

$H_0)\beta_{11}=\beta_{15}=\beta_{16}=\beta_{17}=0$

```{r}
l2 <- matrix(numeric(48),ncol=length(betas))
l2[1,6] <- 1
l2[2,10] <- 1
l2[3,11] <- 1
l2[4,12] <- 1
m1.exp2.2 <- update(m1.exp2, fixed. = long ~ 1 + sexo + club + sexo:club + mes + sexo:mes + club:mes+ sexo:club:mes)
anova(m1.exp2,L=l2)
anova(m1.exp2,m1.exp2.2)
```

Rechazo $H_0$. La tasa de cambio típica de la longitud media de uña no afectada difiere entre ambos tratamientos

## ¿La tasa de cambio de la longitud media de uña no afectada depende del sexo del paciente o del hecho que concurra al gimnasio, club o pileta?

$H_0)\beta_{12}=\beta_{13}=\beta_{14}=\beta_{15}=\beta_{16}=\beta_{17}=0$

```{r}
l3 <- matrix(numeric(72),ncol=length(betas)) #CLUB . SEXO
l3.1 <- matrix(numeric(48),ncol=length(betas)) #SEXO
l3.2 <- matrix(numeric(48),ncol=length(betas)) #CLUB

l3[1,7] <- 1
l3[2,8] <- 1
l3[3,9] <- 1
l3[4,10] <- 1
l3[5,11] <- 1
l3[6,12] <- 1

l3.1[1,7] <- 1
l3.1[2,9] <- 1
l3.1[3,10] <- 1
l3.1[4,12] <- 1

l3.2[1,8] <- 1
l3.2[2,9] <- 1
l3.2[3,11] <- 1
l3.2[4,12] <- 1

anova(m1.exp2, L=l3)
anova(m1.exp2, L=l3.1) # SEXO
anova(m1.exp2, L=l3.2) # CLUB
```
Rechazo la hipotesis nula de que la tasa de cambio NO depende del sexo del paciente o del hecho que concurra al gimnasio, club o pileta.

No rechazo para sexo. La tasa de cambio NO depende del sexo del paciente

Rechazo para club. La tasa de cambio depende del hecho que concurra al gimnasio, club o pileta

## Obtener estimaciones de la tasa de cambio promedio para cada grupo de pacientes.

```{r}
betas
```

Ordenada:

* Sexo Masculino

* Club (da igual ya que no es significativo)

Pendiente:

* Tratamiento: Itraconazol

* Club (No)

* Sexo (da igual ya que no es significativo)

# Conclusion

Con estos resultados recomendariamos a los pacientes con micosis avanzada en la uña utilizar el tratamineto Itraconazol y no concurrir a clubes y/o piletas.